臺灣高等法院臺中分院刑事判決　　　　99年度上易字第1571號
上　訴　人　臺灣臺中地方法院檢察署檢察官
被　　　告　徐光國
上列上訴人因被告恐嚇案件，不服臺灣臺中地方法院99年度易字
第97號中華民國99年10月12日第一審判決（起訴案號：臺灣臺中
地方法院檢察署98年度偵字第14370號），提起上訴，本院判決
如下：
    主  文
上訴駁回。
    理  由
一、公訴意旨略以：被告徐光國與邱千容係朋友，因邱千容與被
    害人林延旭素有金錢糾紛，而邱千容於民國97年12月間委託
    被告徐光國撥打電話給被害人林延旭要求其出面處理債務事
    宜。詎被告徐光國竟基於恐嚇危害安全之犯意，分別以加害
    生命、身體之事於：(一)98年1月25日至被害人林延旭位在臺
    中縣太平市住處留下其所持有之0000000000號電話予林延旭
    之父親林重華，並要求轉知被害人林廷旭，嗣被害人林延旭
    撥打該電話，被告徐光國即向被害人林延旭恫稱：要準備錢
    ，否則要林延旭好看等語，致生危害於被害人林延旭之人身
    安全。(二)98年2月2日晚間7時36分許以不詳之門號撥打被害
    人林延旭所持有之門號0913******號電話，向被害人林延旭
    恫稱：要對林延旭及其家人不利，只要林延旭的人，因為林
    延旭很可愛等語，致生危害於被害人林延旭及其家人之人身
    安全。因認被告徐光國涉犯刑法第305條之恐嚇危害安全罪
    嫌云云。
二、按犯罪事實應依證據認定之，無證據不得認定犯罪事實；不
    能證明被告犯罪者，應諭知無罪之判決，刑事訴訟法第154
    條第2項、第301條第1項分別定有明文。又事實之認定，應
    憑證據，如未能發現相當證據，或證據不足以證明，自不能
    以推測或擬制之方法，以為裁判基礎（最高法院40年度臺上
    字第86號判例參照）。而認定犯罪事實所憑之證據，雖不以
    直接證據為限，間接證據亦包括在內，然而無論直接證據或
    間接證據，其為訴訟上之證明，須於通常一般之人均不致有
    所懷疑，而得確信其為真實之程度者，始得據為有罪之認定
    ，倘其證明尚未達到此一程度，而有合理之懷疑存在，而無
    從使事實審法院得有罪之確信時，即應由法院為諭知被告無
    罪之判決（最高法院76年度臺上字第4986號判例參照）。又
    刑事訴訟法第161條第1項規定：檢察官就被告犯罪事實，應
    負舉證責任，並指出證明之方法。因此，檢察官對於起訴之
    犯罪事實，應負提出證據及說服之實質舉證責任。倘其所提
    出之證據，不足為被告有罪之積極證明，或其指出證明之方
    法，無從說服法院以形成被告有罪之心證，基於無罪推定之
    原則，自應為被告無罪判決之諭知（最高法院92年度臺上字
    第128號判例參照）。而認定犯罪事實應依證據，為刑事訴
    訟法所明定，故被告否認犯罪事實所持之辯解，縱屬不能成
    立，仍非有積極證據足以證明其犯罪行為，不能遽為有罪之
    認定（最高法院30年度上字第1831號判例參照）。再按告訴
    人之指訴，係以使被告受刑事訴追為目的，是其陳述是否與
    事實相符，仍應調查其他證據以資審認，且被害人之陳述倘
    有瑕疵，在未究明之前，不得遽採為論罪科刑之依據，（最
    高法院52年台上字第1300號判例、61年台上字第3099號判例
    意旨參照）。
三、按現行刑事訴訟法為保障被告之反對詰問權，排除具有虛偽
    危險性之傳聞證據，以求實體真實之發見，於該法第159條
    第1項明定被告以外之人於審判外之言詞或書面陳述，除法
    律有規定者外，不得作為證據。而刑事訴訟法第159條之1至
    159條之4有傳聞法則之例外規定，且被告以外之人於審判外
    之陳述，雖不符前4條之規定，而經當事人於審判程序同意
    作為證據，法院審酌該言詞陳述或書面陳述作成時之情況，
    認為適當者，亦得為證據；當事人、代理人或辯護人於法院
    調查證據時，知有第159條第1項不得為證據之情形，而未於
    言詞辯論終結前聲明異議者，視為有前項之同意，刑事訴訟
    法第159條之5定有明文。本件證人林重華、林延旭、邱千容
    於警詢或偵查中所為之證述，被告於本院準備程序及審判程
    序中對於本件所引用之供述及非供述證據之證據能力，均同
    意作為證據調查，且迄於言詞辯論終結前，當事人未聲明異
    議。本院審酌上述所引用之供述及非供述證據資料作成時之
    情況，核無違法取證或其他瑕疵，認為以之作為證據為適當
    ，均得做為證據，合先敘明。
四、公訴人認被告徐光國涉犯刑法第305條之恐嚇危害安全罪行
    ，無非係以證人即被害人林延旭於司法警察詢問及檢察官訊
    問時之指述、證人即被害人之父親林重華於司法警察詢問時
    之證述、證人邱千容於司法警察詢問及檢察官訊問時之證述
    、被告行動電話門號0000000000與被害人林延旭之行動電話
    門號0913******號之雙向通聯記錄等為其主要論據。訊據被
    告固坦承曾以電話與被害人林延旭聯絡並曾通話，惟堅決否
    認有何恐嚇之犯行，辯稱：其從來沒有去過被害人家裡，也
    不知道被害人住哪裡，其從來沒有說過恐嚇的話及做出對被
    害人恐嚇之事，也沒有主動打過電話給被害人，而被害人回
    撥其的電話，則是因為邱千容曾以其行動電話打給林延旭等
    語。
五、經查：
(一)、被害人林延旭與邱千容曾為雇主及員工關係，且曾存有民事
    債務糾紛等情，業經證人林延旭於原審審理時證述屬實。而
    證人邱千容於原審審理時時亦證稱：林延旭有開口向其借錢
    ，而其請另一同事「阿光」借款予林延旭，另其曾於97年底
    向被告提起此事，並借用被告之電話撥打林延旭手機門號，
    但林延旭並未接聽等語明確，是被害人林延旭與邱千容間確
    曾存有債權債務關係無誤。再證人邱千容於原審審理時證稱
    ：其僅有於聊天時向被告表示有朋友欠錢打不通電話，因而
    借用被告之手機，沒有將林延旭之電話號碼告訴被告，也沒
    有告訴被告如果取回債務可以獲得好處，且被告聽後並未有
    何表示，其並未委託他人向林延旭催討債務等語；而由被告
    於偵查中主動提供給偵查檢察官其所使用之手機門號000000
    0000及0000000000之亞太電信通聯記錄（明細帳單），顯示
    被告之0000000000門號於98年1月25日曾2次撥打被害人手機
    門號0913******（見偵查卷第23頁），而於98年2月2日當日
    ，該二門號則均未有出現撥打該0913******之記錄，核與前
    述由警方所提供之雙向通聯記錄相符。是被告辯稱未主動打
    過電話給被害人等語，應係屬實。
(二)、又證人即被害人林延旭之父親林重華於司法警察詢問時，經
    司法警察提供被告徐光國照片予以指認時，即曾證稱：因98
    年1月25日當時沒看仔細而無法指認等語（見警卷第9頁），
    嗣於原審審理時則明確證稱：沒有辦法判斷當日到家中之人
    是否即為在庭被告，到其家中的那個人應該比在庭之徐光國
    壯碩等語（見原審卷98年8月5日審判筆錄第5頁）。是公訴
    意旨所指被告於98年1月25日至林延旭位在台中縣太平市住
    處留下0000000000號電話予林延旭之父親林重華，並要求轉
    知林延旭一節，即有可疑。
(三)、另被告所持用之行動電話門號0000000000，固曾與被害人林
    延旭之行動電話0913******於98年1月25日當日下午有所通
    話，通話時間分別是12時12分08秒受話1次321秒，12時18分
    55秒及14時10分57秒發話29秒及34秒共2次），有雙向通聯
    記錄在卷可稽（見警卷第15頁），惟關於通話內容部分，證
    人即被害人林延旭於原審審理時證稱：當日被告並無言語恐
    嚇，只是說邱千容叫被告處理欠款，沒有具體說要對其有何
    不利等語（見原審卷99年6月10日審判筆錄）。從而，公訴
    意旨所指於98年1月25日林延旭撥打該門號0000000000電話
    ，被告即向林延旭恫稱：要準備錢，否則要林延旭好看等語
    一情，非無疑問，而有可疑。
(四)、再被害人林延旭於司法警察詢問及檢察官訊問時指稱：98年
    2月2日19時35分許（誤差數分鐘內）有一通不詳門號之電話
    撥打其行動電話之號碼恫赫，經查該時間內，僅有中華電信
    股份有限公司設置於臺中市○區○○里○○路228號三多利
    便利商店之編號127815號公共電話，此有被害人0913******
    雙向通聯記錄（見警卷第19頁）及中華電信股份有限公司通
    聯記錄查詢系統查詢結果附於原審卷可證，而該公共電話既
    為不特定多數人均可使用之設備，則該通電話是否確實為被
    告所撥打？原有疑義，亦無從證明之。再者該通電話之通話
    內容，被害人林延旭雖曾於司法警察詢問及檢察官訊問時指
    稱：該名撥打其手機之人曾對其以「準備錢否則要其好看」
    、「只要林延旭的人，因為林延旭很可愛」等語，嗣於原審
    99年6月10日訊問時則證稱：他是以台語口音說「你就給錢
    傳好，否則你就試試看。」等語，惟原審於99年8月5日審理
    期日，當庭勘驗林延旭所提供之前揭通話之行動電話錄音光
    碟，勘驗結果是有一男子以台語稱：「你就給錢傳好，否則
    你就試試看。」等語無訛，然被害人林延旭亦證稱：其無法
    判斷是否為被告之聲音等語（見原審卷99年8月5日審判筆錄
    ）。是前述以台語口音說「你就給錢傳好，否則你就試試看
    」之男子是否即為被告，亦不無可疑。
(五)、基上說明，本案尚無積極之證據足以證明被告即係向被害人
    林延旭恐嚇之人，自難遽論被告恐嚇之罪刑。
六、綜上所述，本件依檢察官所舉證據所為訴訟上之證明，於通
    常一般人仍有合理之懷疑存在，尚未達於可確信其真實之程
    度，故被告之辯解應可採信，此外復查無其他積極之證據足
    以證明被告確有公訴意旨所指之恐嚇犯行，則要屬不能證明
    被告犯罪。原審以不能證明被告犯罪，而依刑事訴訟法第30
    1條第1項規定，諭知被告無罪之判決，經核認事用法，並無
    不合。檢察官上訴意旨謂：(一)、證人邱千容於警詢時稱：其
    只是曾經「請徐光國打電話」給林延旭要他還其錢等語；而
    被告於警詢時亦稱：其與林延旭有通過電話，其跟他有2次
    通話，其在電話上大概是向林延旭說：「你欠邱小姐錢，請
    主動跟邱小姐聯絡，不然也要接一下邱小姐的電話，或主動
    跟邱小姐聯絡，林延旭則表示他知道。」等語。則被告於初
    到案時即表示係受證人邱千容委託而撥打電話給被害人林延
    旭，證人邱千容亦未於電話中與林延旭交談。原審未闡明此
    次證言有何不可信之處，逕援引證人邱千容於審理中所改稱
    ：其曾於97年底向被告提起此事並借用被告之電話撥打被害
    人林延旭手機門號，但被害人未接聽等語，而為被告未為恐
    嚇犯行之依據，已有失衡。(二)、又依卷內被告使用之門號
    0000000000號行動電話於98年1月15日之電話基地台位置（
    警卷第14頁至15頁），於當日上午10時18分起至39分止許，
    被告所在均於臺中縣太平市內，有通聯紀錄1份在卷可參。
    而證人林重華略稱：該日有一名綽號「阿國」男子，留下
    0000000000電話給林延旭等語相符，雖因證人林重華僅見過
    「阿國」男子一次而無法指認，惟證人林重華亦證稱該男子
    約170幾公分等語相符，被告亦自承綽號為「阿國」。則倘
    被告未前往該處，如何有陌生男子刻意留下綽號「阿國」及
    被告持用之前開手機門號而離去，且被害人林延旭於同日中
    午12時12分許，以其門號0913******電話回撥等情相符。是
    被害人林延旭指訴被告於98年1月15日恐嚇等情，當無誤認
    之可能而與真實相符。(三)、再被害人林延旭所使用之前述門
    號0913**** **號電話於98年2月2日雖無與被告前開門號通
    話之情況，可參見前揭通聯紀錄可佐。惟被害人林延旭於偵
    查時已指明對方係使用公共電話，而與審理中調查該000000
    000電話確為公共電話無誤，有國家通訊傳播委員會函文1份
    附卷可稽。足見被害人林延旭自始並無設陷誣告被告之必要
    。被害人林延旭雖未能於審理中辨認錄音中之對話男子與被
    告是否為同一人，然觀其先前於警詢之指訴：後來經過其打
    電話與該阿國男子聯絡後，對方要其準備錢改天會來收錢等
    語。則被害人係有相當確信98年2月2日之男子與1月15日撥
    打對方電話而接聽之人應屬1人，亦即為持用因為聲音都是
    出於同一人；是「阿國」男子確為持有門號0000000000電話
    之被告無誤。原判決認定事實事及適用證據法則尚嫌未洽，
    請將原判決撤銷，更為適當合法之判決等語。惟查：(一)、被
    告所持用之0000000000行動電話門號，固曾與被害人林延旭
    之行動電話0913******於98年1月25日當日下午有2次通話，
    惟關於通話內容部分，被害人林延旭業於原審審理時證稱：
    當日被告並無言語恐嚇，只是說邱千容叫被告處理欠款，沒
    有具體說要對其有何不利等語，已如前述。是被告於上開2
    次通話中並無對被害人為言詞恐嚇無誤。(二)、另被害人之父
    親林重華業於原審審理時明確證稱：沒有辦法判斷當日到其
    家中之人是否即為在庭被告，到其家中的那個人應該比在庭
    之徐光國壯碩等語，亦如前述。且至被害人家中而自稱「阿
    國」之人，是否即確係被告徐光國？原屬有疑，而證人林重
    華復無法明確指認被告，即難遽認被告確係至被害人住處之
    人。(三)、98年2月2日19時35分許（誤差數分鐘內），前開以
    公共電話撥打被害人0913******行動電話之通話，發話者固
    有以言詞恐嚇被害人，惟公共電話既為不特定多數人均可使
    用之設備，則該通電話是否確實為被告所撥打？原屬有疑，
    亦無從證明之。且經原審當庭勘驗該通電話之錄音內容，被
    害人林延旭亦證稱：其無法判斷是否為被告之聲音等語，故
    該通電話是否確係被告所撥打，自無明確之證據足以證明之
    。是檢察官認應就被告予以論罪科刑，而指摘原判決不當，
    經查為無理由，應予駁回。
據上論斷，應依刑事訴訟法第368條，判決如主文。
本案經檢察官王清杰到庭執行職務。
中    華    民    國   100    年    3     月    3     日
            刑事第八庭  審判長法  官  羅  得  村
                              法  官  李  雅  俐
                              法  官  簡  源  希
上列正本證明與原本無異。
不得上訴。
                              書記官  李  宜  珊
中    華    民    國   100    年    3     月    3     日